臺灣彰化地方法院員林簡易庭民事裁定
111年度員簡字第122號
原      告  摩根聯邦資產管理股份有限公司

法定代理人  李文明  
訴訟代理人  廖子豪  
上列原告與被告＊＊＊間請求代位分割遺產事件，本院裁定如下：
    主  文
原告之訴駁回。
訴訟費用由原告負擔。
    理  由
一、按分割共有物之訴，須共有人全體參與訴訟，其當事人之適
    格始無欠缺。如有當事人不適格之情形，法院即不得對之為
    實體上之裁判。又關於當事人適格與否，為法院應依職權調
    查之事項，無論訴訟進行至如何之程度，應隨時依職權調查
    之（最高法院85年度台上字第905號判決意旨參照）。次按
    當事人書狀，應記載當事人姓名及住所或居所；原告之訴，
    有民事訴訟法第249條第1項所列各款情形之一，依其情形可
    以補正者，經審判長定期間命其補正而不補正者，法院應以
    裁定駁回之，民事訴訟法第116條第1項第1款前段、第249條
    第1項分別定有明文。此規定於簡易訴訟程序仍適用之，此
    參同法第436條第2項規定自明。 
二、原告起訴請求代位分割被代位人吳誼媜之被繼承人吳正德之
    遺產，惟起訴狀以＊＊＊為被告，本院於民國111年3月18日以1
    11年度員補字第78號裁定命原告10日內補正㈠彰化縣○○鄉○○
    段000地號土地（下稱系爭土地）之最新土地登記第一類謄
    本（地號全部，權利人姓名請勿遮掩）、異動索引（權利人
    姓名請勿遮掩）。㈡提出被代位人吳誼媜之被繼承人吳正德
    除戶謄本、繼承系統表（請依民法第1138條至第1140條之規
    定製作完整之繼承系統表，並須足以認定各繼承人應繼分比
    例）、全體繼承人最新戶籍謄本（記事欄勿省略），如有再
    轉繼承人或代位繼承人，其繼承系統表及最新戶籍謄本（記
    事欄勿省略），及該等繼承人有無向管轄法院為拋棄繼承、
    陳報遺產清冊、大陸地區人民聲請繼承或有利害關係人聲請
    選任遺產管理人之證明文件，並據此補正全體被告之姓名及
    年籍資料。㈢詳列被代位人吳誼媜及被告即全體繼承人之應
    繼分比例各分別為何（依配偶、血親或輩份等關係及依民法
    第1138條、第1139條、第1140條、第1141條、第1144條等規
    定分別計算之）。㈣按民法第1164條所定之遺產分割，係以
    整個遺產為一體為分割，並非以遺產中個別之財產分割為對
    象，亦即遺產分割之目的在廢止遺產全部之公同共有關係，
    而非旨在消滅個別財產之公同共有關係，其分割方法應對全
    部遺產整體為之（最高法院95年度台上字第1637號判決意旨
    參照）。本件原告請求代位分割遺產事件，應對被代位人吳
    誼媜之被繼承人吳正德所遺全部遺產整體為之，然原告未於
    起訴狀提出資料佐證被代位人吳誼媜之被繼承人吳正德之遺
    產僅有起訴狀附表所示之遺產而已，致本院難以確定分割遺
    產之範圍，依前揭說明，爰命原告提出被代位人吳誼媜之被
    繼承人吳正德之遺產清冊，據以確認全部遺產範圍為何，如
    有起訴狀附表所示遺產以外之遺產，應具狀追加以全體遺產
    為訴訟標的。㈤原告起訴代位債務人吳誼媜請求分割遺產，
    本件訴訟標的價額即應就遺產之現值，按原告代位之債務人
    吳誼媜之應繼分比例定之，茲限原告依上開計算結果，按民
    事訴訟法第77條之13規定補繳第一審應徵之裁判費（應扣除
    已繳裁判費新臺幣1,000元）。㈥按土地權利變更登記，應由
    權利人及義務人會同聲請之。其無義務人者，由權利人聲請
    之。其係繼承登記者，得由任何繼承人為全體繼承人聲請之
    ；土地登記，謂土地及建築改良物（以下簡稱建物）之所有
    權與他項權利之登記；繼承人為2人以上，部分繼承人因故
    不能會同其他繼承人共同申請繼承登記時，得由其中一人或
    數人為全體繼承人之利益，就被繼承人之土地，申請為公同
    共有之登記；其他依法律得由權利人代位申請登記之登記，
    得代位申請之，土地法第73條第1項前段、土地登記規則第2
    條、第120條第1項前段、第30條第4款分別定有明文。準此
    ，土地繼承登記，得由任何繼承人或由繼承人之債權人代位
    該繼承人為全體繼承人聲請之，毋庸為裁判上之請求。本件
    原告既為被代位人吳誼媜之債權人，而被代位人吳誼媜及被
    告等人均為被繼承人吳正德之繼承人，已因繼承取得吳正德
    所遺之遺產之公同共有權，依上規定及說明，原告自得代位
    被代位人吳誼媜為全體繼承人之利益，申請為公同共有之繼
    承登記，毋庸為裁判上之請求。又按因繼承於登記前已取得
    不動產物權者，應經登記，始得處分其物權，民法第759條
    定有明文。再按分割共有物既對於物之權利有所變動，即屬
    處分行為之一種，凡因繼承於登記前已取得不動產物權者，
    其取得雖受法律之保護，不以其未經繼承登記而否認其權利
    ，但繼承人如欲分割其因繼承而取得公同共有之遺產，因屬
    於處分行為，依民法第759條規定，自非先經繼承登記，不
    得為之。原告應自行斟酌是否代位被代位人吳誼媜為吳正德
    之全體繼承人辦理系爭土地繼承登記，並應提出吳正德之全
    體繼承人已辦妥繼承登記之土地登記第一類謄本到院。㈦補
    正上開事項後，如認有起訴狀附表所示遺產以外之遺產，應
    具狀追加以全體遺產為訴訟標的，並提出載明全體被告完整
    姓名、住居所、適當明確應受判決事項聲明、訴訟標的及其
    原因事實之更正後起訴狀，並按被告人數提出繕本或影本。
    惟原告迄未補正，致本院無從確認吳正德是否確已死亡、其
    繼承人為何人、遺產範圍為何，亦無法確認原告是否已以全
    體繼承人為被告、當事人是否適格等情，該項裁定已於111
    年3月28日送達原告，有送達證書附卷可憑，原告逾期迄未
    補正，其訴為不合法，應予駁回。
三、依民事訴訟法第436條第2項、第249條第1項第6款、第95條
    、第78條，裁定如主文。
中　　華　　民　　國　　111 　年　　4 　　月　　15　　日
                  家事法庭    法  官  楊鑫忠
以上正本係照原本作成。
如不服本裁定，應於裁定送達後10日內向本院提出抗告狀(須附
繕本)，並繳納抗告費新臺幣1,000元。
中　　華　　民　　國　　111 　年　　4 　　月　　15　　日
                          書記官  張清秀